【裁判字號】    90,易,923
【裁判日期】    901127
【裁判案由】    妨害公務
【裁判全文】
臺灣桃園地方法院刑事判決                            九十年度易字第九二三號
    公  訴  人  臺灣桃園地方法院檢察署檢察官
    被      告  戊○○
    選任辯護人  陳鄭權律師
                范坤棠律師
    被      告  己○○
右列被告因妨害公務等案件，經檢察官提起公訴（九十年度偵字第五二一九號），本
院判決如左：
    主  文
戊○○對於公務員依法執行職務時，施強暴，處有期徒刑肆月，如易科罰金以參佰元
折算壹日。
己○○於公務員依法執行職務時，當場侮辱，處拘役參拾日，如易科罰金以參佰元折
算壹日。
    事  實
一、戊○○與己○○於民國九十年二月十三日中午，在桃園縣平鎮市○○路八十五號
    接受當時擔任桃園縣平鎮市代表劉國榮之飲宴時，席間適臺灣桃園地方法院檢察
    署（下簡稱桃園地檢）檢察官督同桃園縣警察局平鎮分局員警及法務部調查局桃
    園調查站調查員等人來到現場，並實施搜索調查有關違反農會法選舉之相關事證
    ，而於當日下午四時搜索完畢後，有二名不詳姓名調查員將所扣得相關物品二大
    箱從上址屋內搬至調查員停放於搜索地點外面之車號Ｑ七—二三四六號藍色箱型
    車，並欲將之載回調查局依法執行職務之際，戊○○即尾隨該二名調查員走出屋
    內，並靠在前開箱型車前，與一名不詳姓名年籍男子對談，該名不詳姓名年籍之
    男子告知戊○○是「地檢署的」，戊○○則回以：「你撞我嗎？頂多是妨害公務
    。」、「你撞我嗎？」、「你撞我嗎？」，並繼續靠在車前達二、三餘分鐘，而
    以在車內之公務員調查局人員甲○○、庚○○等人為目標，對於調查員座車施強
    暴予以有形之攔阻，影響調查員安全、順利將扣押物品載回調查局之公務執行。
    而己○○則先在前開車輛停放附近聽聞記者採訪得知係調查人員進行搜索並搬運
    證物後，隨即到右開箱型車旁與不詳姓名年籍之群眾數人與調查員就搜索扣押筆
    錄之簽名問題爭執，嗣後又走到該車前對該箱型車內之調查員甲○○等人當場辱
    罵「幹」一聲，並手指該箱型車，而對於前開依法執行搜索並負責安全保管運送
    扣押物品回調查局之調查員，當場侮辱。戊○○及己○○後來均在現場民眾之勸
    說下，離開右揭調查局座車前方，調查員俾能順利載運扣押物品回局。嗣經在場
    員警將現場情形錄影存證，經檢察官循錄影畫面及相關報紙刊登照片，查獲戊○○、己○○二人。
二、案經臺灣桃園地方法院檢察署自動檢舉偵查起訴。
    理  由
一、訊據被告戊○○固坦承明知檢調單位進行搜索，仍在上揭時地靠在右開箱型車前
    等情，被告己○○則自承曾於前述時地在右揭箱型車前罵「幹」，惟被告戊○○
    、己○○均矢口否認涉有上開犯行，被告戊○○辯稱：伊不知道該車是檢調單位
    的車，且當時僅站在車前，不知車子裡有人，所以靠在車前三、五分鐘，聽其他
    人聊天，伊絕無阻擋車子離開的意思云云。被告己○○則辯以：伊當天有喝酒，
    且「幹」是伊平日口頭禪，伊並無侮辱在場執行公務人員之意思云云。經查：被
    告戊○○、己○○二人上開犯行，業據證人即當日值勤員警丙○○、洪緯桐、張
    新財、林保鍊、陳照進等人於檢察官偵訊時均證稱：「（問：當四下午四點完成
    搜索欲離去時，是否看見有人阻止調查局坐車（提示照片廂型車）離去？）有，
    照片中貼在車子前方之人（即戊○○）有阻止車子離去」等語（偵查卷第五頁）
    ；證人即當日在場民眾丁○○、劉國榮、乙○○於檢察官偵訊時證稱：「（問：
    搜索當時，檢察官及搜索警員有表明身份？）有，知道在執行公務。」等語屬實
    ，核與證人即當日執行公務調查員甲○○於本院九十年七月十一日調查時證稱：
    「有，而當天下午搜索完畢後，由數位本局同仁將搜索所得之證物搬上福斯廂型
    車，而當我們全部調查員上車後，就有一些民眾，因為對於我們所扣得的證物有
    意見，就在車門旁叫囂，而在車門旁的那些民眾，並不包括在場的二位被告，而
    我們就請在場分局員警幫忙勸在場的民眾離開，經分局員警規勸車門旁的民眾就
    將扣押物收據丟回我們車上就陸續離開，此時我們已經準備要離開，這時我們發
    現戊○○就背靠在我們的車前方，戊○○擋在那邊約三、五分鐘，至於司機有無
    按喇叭及以其他方式叫戊○○離開，因我坐在後座，實際情形我並不清楚。而我
    從那個搜索地點要離開時，我就看見戊○○一直靠在車前方，就我所看，他就一
    直靠在車前方而已。」、「我現在想起被告戊○○後來要離開時還踢我們的車子
    的右前方。」、「‧‧‧，但是我還有看見戊○○張開雙手。」等情相符，並有
    附卷之中國時報九十年二月十四日八版照片一張及被告戊○○及己○○站於車前
    照片三幀附卷可稽（偵查卷第七頁、第十四頁參照），此外，經本院於九十年十
    月十九日勘驗當日錄影帶，勘驗結果為：「錄影帶前半段均係檢察官督同警調人
    員於屋內搜索之畫面，待檢察官於屋內檢視搜索扣押筆錄後，有二名穿著便服之
    調查局人員自屋內各手抱一箱證物步出屋外，戊○○尾隨其後亦步出屋外，此時
    有一名女性在門邊採訪一名不詳姓名年籍之成年男子在場值勤之檢察官係何人，
    該名男性回稱係王檢，在訪問過程中，頭戴紅帽之己○○即站在該名女性採訪員
    旁邊，後來己○○又與數名名眾圍在藍色福斯廂型車旁，聽聞有關搜索扣押筆錄
    是否簽名之討論，畫面即跳到戊○○靠站在福斯廂型車前，與一名不詳姓名年籍
    之男子對談，該名男子突說是：「地檢署的。」，並有民眾試圖靠近戊○○要戊○○離開，戊○○即說：「你撞我嗎？頂多是妨害公務。」、「你撞我嗎？」、
    「你撞我嗎？」，說罷後即繼續靠在車前，後來鏡頭照到車前之己○○，己○○
    突然面對廂型車喊一聲「幹」，並不斷手指該廂行車，在整個過程中，戊○○一
    直靠在車前，後來在附近民眾勸說拉扯下，戊○○才離開車前，該台福斯廂型車
    才離開。畫面中，戊○○站在廂型車前之時約有二、三分鐘。」，製有勘驗筆錄
    可稽，堪信前開事實為真。被告戊○○、己○○既於調查員搬運扣押物品上前開
    藍色箱型車時，尾隨在調查員身後或在車旁，其等明知右揭藍色箱型車內係調查
    員且正係在執行公務要將扣押物品載離現場至明，被告戊○○仍執意站立在箱型
    車前，口出「撞我啊？頂多是妨害公務」等語，妨害調查員離開現場；被告己○○則對著箱型車內調查員辱稱「幹」，其等對於屬公務員之調查員依法執行職務
    時，以身體擋車阻攔之強暴方式及當場侮辱等情灼然。縱當日調查局座車未經鳴
    按喇叭且被告二人均非經警察強制驅散始離開，惟其等上開行為即已對於執行公
    務之公務人員造成妨礙。被告戊○○空言辯稱不知該車是檢調的車，且不知車上
    有人云云，與其當時在現場口出：「你撞我嗎？頂多是妨害公務」等語之行為顯
    然不符；又被告己○○空言辯稱：不知該車上有調查員，且「幹」是其口頭禪云
    云，亦與其當時曾站在車旁聽聞檢調人員說明搜索扣押筆錄簽名問題及其於整個
    阻攔過程中，僅對著車內之調查員口喊一聲「幹」，顯與一般將「幹」當作口頭
    禪之民眾，係將該字穿插於用語間，且不自覺地多次援用情形相悖。被告戊○○
    、己○○二人事後所辯，顯均係卸責、避就之詞，不足採信。本件事證明確，被
    告二人犯行堪以認定，均應依法論科。
二、按刑法第一百三十五條第一項之妨害公務罪，以行為人對於公務員依法執行職務
    時，施以強暴、脅迫，即屬當之；所稱「強暴」，係指一切有形力即物理力之行
    使而言，不問其係對人或對物為之均包括在內；另按刑法第一百三十五條第一項
    之罪，所謂施強暴，不以對於公務員之身體直接實施暴力為限，凡以公務員為目
    標，而對物或對他人施暴力，其結果影響及於公務員之執行職務者，亦屬之，最
    高法院八十二年度臺上字第六０八號、八十四年臺非字第三三三號判例參照。被
    告戊○○於公務員調查員依法將搜索所得扣押物載運回公署時，以靠在調查局座
    車前達二、三餘分鐘之方式，而以在車內之公務員調查局人員為目標，對於調查
    員座車施以有形之攔阻，影響調查員安全、順利將扣押物品載回調查局之公務執
    行，核其所為係犯刑法第一百三十五條第一項之妨害公務罪。另被告己○○於公
    務員調查員依法執行職務時，當場以罵「幹」口語侮辱在場調查員之行為，則係
    犯刑法第一百四十條侮辱公務員罪。爰審酌被告二人犯罪動機，並有妨害執法人
    員之公務執行，阻撓查賄工作，戕害公權力，影響社會法秩序非經，且犯後猶無
    悔意，並飾詞狡賴等一切情狀，分別量處如主文所示之刑，並均諭知易科罰金之
    折算標準。
據上論斷，應依刑事訴訟法第二百九十九條第一項前段，刑法第一百三十五條第一項
、第一百四十條第一項、第四十一條第一項前段，罰金罰鍰提高標準條例第一條前段
、第二條，判決如主文。
本案經檢察官陳志全到庭執行職務
中      華      民      國    九十      年     十一     月    二十七    日
                                   臺灣桃園地方法院刑事第六庭
                                       審判長法  官  周 政 達
                                             法  官  林 春 鈴
                                             法  官  簡 婉 倫
右正本證明與原本無異。
如不服本判決，應於判決送達後十日內向本院提出上訴狀( 應附繕本 )，上訴於臺灣
高等法院。
                                             書記官  王 泰 元
中      華      民      國    九十 年     十一     月    二十八    日
附錄本案論罪科刑法條：
刑法第一百三十五條
對於公務員依法執行職務時，施強暴脅迫者，處三年以下有期徒刑、拘役或三百元以
下罰金。
意圖使公務員執行一定之職務或妨害其依法執行一定之職務或使公務員辭職而施強暴
脅迫者亦同。
犯前二項之罪，因而致公務員於死者，處無期徒刑或七年以上有期徒刑；致重傷者，
處三年以上、十年以下有期徒刑。
刑法第一百四十條
於公務員依法執行職務時當場侮辱或對於其依法執行之職務公然侮辱者，處六月以下
有期徒刑、拘役或一百元以下罰金。
對於公署公然侮辱者亦同。


司法院資訊處製作；財團法人民間司法改革基金會備份。
